【裁判字號】    96,聲判,85
【裁判日期】    970310
【裁判案由】    聲請交付審判
【裁判全文】
臺灣臺中地方法院刑事裁定              96年度聲判字第85號
聲  請  人  台灣省農會
代  表  人  丁○○
代  理  人  李兆祥律師
被      告  甲○
            乙○○
            丙○○
上列聲請人即告訴人因被告甲○、乙○○、丙○○涉犯偽造文書
案件，不服臺灣高等法院臺中分院檢察署中華民國96年8月24日
96年度上聲議字第1395號駁回聲請再議之處分（原不起訴處分
案號：臺灣臺中地方法院檢察署96年度偵字第698號），聲請交
付審判，本院裁定如下：
    主    文
聲請駁回。
    理    由
一、聲請意旨詳如附件刑事聲請交付審判狀影本。
二、按告訴人不服上級法院檢察署檢察長或檢察總長認再議為無
    理由而駁回之處分者，得於接受處分書後10日內委任律師提
    出理由狀，向該管第一審法院聲請交付審判；法院認交付審
    判之聲請不合法或無理由者，應駁回之，刑事訴訟法第258
    條之1、第258條之3第2項前段，分別定有明文。本件聲請人
    即告訴人台灣省農會以被告甲○、乙○○、丙○○涉犯刑法
    第215條業務上登載不實罪，提出告訴，案經臺灣臺中地方
    法院檢察署檢察官偵查後，於民國96年6月21日以96年度偵
    字第698號為不起訴處分，因告訴人不服，具狀聲請再議，
    經臺灣高等法院臺中分院檢察署檢察長於96年8月24日以96
    年度上聲議字第1395號處分書，認無理由而駁回再議。聲請
    人於收受該署駁回再議處分書後10日內之96年9月26日委任
    律師具狀向本院聲請交付審判等情，業經本院調閱上開卷宗
    核閱無訛。而聲請人所提刑事聲請交付審判狀並蓋有本院收
    狀戳日期在卷可稽，則揆諸前揭規定所示，聲請人向本院提
    起本件聲請，在程序上即屬適法，合先敘明。
三、按刑事訴訟法第258條之1規定告訴人得向法院聲請交付審判
    ，係對於「檢察官不起訴或緩起訴裁量權」制衡之一種外部
    監督機制，法院僅就檢察官所為不起訴或緩起訴之處分是否
    正確加以審查，以防止檢察機關濫權。依此立法精神，同法
    第258條之3第3項規定法院審查聲請交付審判案件時「得為
    必要之調查」，其調查證據之範圍，自應以偵查中曾顯現之
    證據為限。而依同法第260條對於「不起訴處分已確定或緩
    起訴處分期滿未經撤銷者得再行起訴」規定之立法理由說明
    ，該條所謂不起訴處分已確定者，包括「聲請法院交付審判
    復經駁回者」之情形在內。故前述「得為必要之調查」，其
    調查證據範圍，即應以偵查中曾顯現之證據為限，不得就告
    訴人新提出之證據再為調查，亦不得蒐集偵查卷以外之證據
    。如不然，將與刑事訴訟法第260條之再行起訴規定混淆不
    清，亦將使法院兼任檢察官之角色，而有回復「糾問制度」
    之虞。又法院為交付審判之裁定時，視為案件已提起公訴，
    案件即進入審判程序，顯見法院裁定交付審判之前提，必須
    偵查卷內所存之證據，已符合刑事訴訟法第251條第1項所規
    定檢察官應提起公訴之「足認被告有犯罪嫌疑」情形，亦即
    該案件已經跨越起訴門檻，始應為交付審判之裁定。倘該案
    件須另行蒐證偵查，始能判斷應否交付審判者，因交付審判
    之審查制度，並無如同再議制度得為發回原檢察官續行偵查
    之設計，法院即應依同法第258條之3第2項前段規定，以聲
    請無理由裁定駁回。
四、經查：
  (一)聲請意旨以行政院農委會93年10月8日農輔字第0930050972
    號函示記載「現金股利以『出資收入』科目列帳，股票股利
    則以備忘錄記錄其增加後之總股數，不作任何分錄處理，當
    股票賣出後再作交易分錄」，而被告乙○○竟指示被告丙○
    ○將聲請人93年底受分配之合作金庫銀行股票股利列帳於聲
    請人資產負債表中之「出資收入」項下，被告甲○則於監察
    報告書中記載「均依規定處理」，被告三人乃「明知為不實
    之事項而登載於其業務上作成之文書」云云。惟查農會財務
    處理辦法4-221規定：「出資收入﹕凡出資合作金庫，各級
    農會組織共同經營機構及政府指定之公司組織等之收入屬之
    」（見95年他字第4239號卷第31頁），依此規定，凡出資合
    作金庫之股利收入，不論係現金股利或是股票股利，其性質
    均屬「出資收入」；從而被告辯稱：因為農委會函示與農會
    財務處理辦法規定有異，不知如何處理上開股利分配，於是
    召開幹部會議等語，尚非無據。而台灣省農會於93年12月31
    日召開幹部會議，作成「依農會財務處理辦法第92條第2項
    及附表4-221之規定，以每股面額10元列入本（93）年度出
    資收入」之決議，有該台灣省農會93年12月份主管會報記錄
    附卷可稽（見95年他字第4239號卷第28頁），則被告依據上
    開決議行事，尚難認被告有業務登載不實之主觀犯意。
  (二)又刑法第215條業務上登載不實罪之成立，須有「足以生損
    害於公眾或他人」之事實，聲請人認被告違反農委會函示，
    作成上開決議記載，使該年度因盈餘增加，而增加下一年度
    預算，事後復遭農委會糾正，而減縮預算編列，致聲請人受
    有損害云云，亦屬無據。蓋減縮預算，縱有影響，所影響者
    為聲請人執行業務之難易，尚難認聲請人因此受有損害。
五、綜上所述，不起訴處分書及駁回再議處分書就如何認定被告
    之犯罪嫌疑不足，詳為說明，並無違誤。聲請交付審判意旨
    猶執前詞，對於原處分任加指摘，請求交付審判，為無理由
    ，應予駁回。
六、依刑事訴訟法第258條之3第2項前段，裁定如主文。
中    華    民    國    97    年    3     月    10    日
            刑事第八庭  審判長法  官  林慧英
                              法  官  陳慧珊
                              法  官  戴嘉慧
上正本證明與原本無異。
本裁定不得抗告。
                              書記官  劉晴芬
中    華    民    國    97    年    3     月    10    日


司法院資訊處製作；財團法人民間司法改革基金會備份。
